【裁判字號】    97,訴,4531
【裁判日期】    971204
【裁判案由】    毒品危害防制條例
【裁判全文】
臺灣板橋地方法院刑事判決              97年度訴字第4531號
公  訴  人  臺灣板橋地方法院檢察署檢察官
被      告  甲○○
上列被告因違反毒品危害防制條例案件，經檢察官提起公訴（97
年度毒偵字第6874號），本院於準備程序進行中，被告就被訴之
事實為有罪之陳述，經告知被告簡式審判程序之旨，並聽取當事
人之意見後，裁定進行簡式審判程序，判決如下：
  主  文
甲○○施用第一級毒品，累犯，處有期徒刑柒月。
    事  實
一、甲○○前於(一)民國87年間因違反槍砲彈藥刀械管制條例案件
    ，經本院於同年9 月1 日以87年度訴字第822 號判處有期徒
    刑2 年，經臺灣高等法院於同年12月1 日以87年度上訴字第
    4602號駁回上訴，經最高法院於90年3 月1 日以90年度臺上
    字第1044號撤銷原判決發回臺灣高等法院，經臺灣高等法院
    於90年4 月30日以90年度上更一字第183 號撤銷原判決，仍
    判處有期徒刑2 年，經最高法院於90年7 月19日以90年度臺
    上字第4488號駁回上訴確定；(二)於88年間因施用毒品案件，
    經本院於88年1 月11日以88年度毒聲字第129 號裁定送觀察
    、勒戒後，認無繼續施用毒品傾向，於88年2 月22日執行完
    畢釋放，經臺灣板橋地方法院檢察署檢察官於同日以88年度
    偵字第1627號為不起訴處分確定，於88年間再因施用毒品案
    件，經本院於89年2 月19日以89年度毒聲字第1384號裁定送
    觀察、勒戒後，亦認無繼續施用毒品傾向，於89年3 月10日
    釋放，經同署檢察署檢察官於同日以89年度偵字第2244號為
    不起訴處分確定，於89年3 月18日執行期滿；(三)於91年間因
    施用毒品案件，經本院於91年1 月16日以91年度毒聲字第22
    0 號裁定令入戒治處所施以強制戒治，經本院於91年9 月11
    日以91年度毒聲字第2940號裁定停止戒治，於91年10月29日
    釋放，於92年1 月15日執行完畢；(四)檢察官據以起訴，經本
    院於91年5 月24日以91年度訴字第371 號就施用第一級毒品
    罪部分判處有期徒刑7 月，就施用第二級毒品罪部分判處有
    期徒刑4 月，定應執行有期徒刑10月，於91年6 月24日確定
    ，前述(一)、(四)部分於93年1 月20日因縮短刑期假釋；(五)於93
    年間因妨害自由案件，經本院於95年3 月14日以94年度訴字
    第491 號判處有期徒刑4 月，經臺灣高等法院於95年10 月
    24日以95年度上訴字第2347號撤銷原判決，仍判處有期徒刑
    4 月，於95年11月16日確定；(六)於94年間因違反毒品危害防
    制條例等案件，經本院於95年2 月17日以94年度訴字第2838
    號就施用第一級毒品罪部分判處有期徒刑8 月，就施用第二
    級毒品罪部分判處有期徒刑5 月，定應執行有期徒刑1 年，
    於95年5 月2 日撤回臺灣高等法院95年度上訴字第1138號上
    訴確定；(七)於94年間因違反毒品危害防制條例等案件，經本
    院於94年9 月21日以94年度訴字第880 號就施用第一級毒品
    罪部分判處有期徒刑10月，就施用第二級毒品罪部分判處有
    期徒刑6 月，定應執行有期徒刑1 年3 月，於94年10月11日
    確定，(五)至(七)部分均經減刑，並更定應執行有期徒刑1 年3
    月，上開假釋經撤銷，執行殘刑，並接續後案執行，於96年
    9 月21日易科罰金執行完畢。詎其不知悔改，復基於施用第
    一級毒品海洛因及第二級毒品甲基安非他命等故意，於97年
    8 月8 日下午4 時許，在臺北縣蘆洲市○○○路36巷23號2
    樓住處，將上述毒品混合，以注射針筒將該等毒品注射入體
    內之方式，施用上述2 種毒品1 次後，將該注射針筒丟棄，
    嗣同月10日晚間8 時30分許，在臺北縣蘆洲市○○路186 巷
    103 號前，其所駕駛車牌號碼7619-DN 號自小客車內，為警
    查獲，並扣得第一級毒品海洛因1 包（驗餘淨重0.0719公克
    ）、注射針筒2 支、分裝器1 支及盛裝上開物品之塑膠盒1
    個（聲請書漏載該塑膠盒部分）。
二、案經臺北縣政府警察局蘆洲分局報請臺灣板橋地方法院檢察
    署檢察官偵查起訴。
    理  由
一、程序部分：按除被告所犯為死刑、無期徒刑、最輕本刑為三
    年以上有期徒刑之罪或高等法院管轄第一審案件者外，於第
    一次審判期日前之準備程序進行中，被告先就被訴事實為有
    罪之陳述時，審判長得告知被告簡式審判程序之旨，並聽取
    當事人、代理人、辯護人及輔佐人之意見後，裁定進行簡式
    審判程序，刑事訴訟法第273 條之1 第1 項定有明文。經核
    ，本件被告甲○○所犯係死刑、無期徒刑、最輕本刑為三年
    以上有期徒刑以外之罪，其於準備程序中就被訴事實為有罪
    之陳述，經法官告知簡式審判程序之旨，並聽取公訴人、被
    告之意見後，本院爰依首揭規定，合議裁定由受命法官獨任
    進行簡式審判程序，合先敘明。
二、訊據被告於本院審理時坦承前揭犯罪事實不諱，又其於97年
    8 月11日凌晨1 時37分許，經警採集其尿液檢體，送由臺灣
    檢驗科技股份有限公司以酵素免疫分析法初步檢驗，呈鴉片
    類及安非他命類陽性反應，復經氣相層析質譜儀法確認，亦
    有嗎啡（367276ng/ml） 、可待因（52654ng/ml）、安非他
    命（1381ng/ml） 、甲基安非他命（12374ng/ml）等陽性反
    應，有該公司同月27日濫用藥物檢驗報告附卷得佐。按海洛
    因經注射或吸入人體後，約百分之80於24小時內自尿中排出
    ，一般而言，尿液中能否驗出嗎啡陽性反應與其投與量、投
    與途徑、採尿時間、個人體質及檢測方法之靈敏度有關，國
    外曾有文獻報導注射6 毫克之海洛因鹽酸鹽，其代謝物嗎啡
    之平均可檢出時限約為26小時，業經行政院衛生署藥物食品
    檢驗局於81年9 月8 日以藥檢1 字第8114885 號函述綦詳；
    又甲基安非他命經口服投與後約百分之70於24小時內自尿中
    排出，約百分之90於96小時內自尿中排出，由於甲基安非他
    命成分之檢出與其投與方式、投與量、個人體質、採尿時間
    與檢測儀器之精密度等諸多因素有關，因此僅憑尿液中呈甲
    基安非他命陽性反應，並無法確實推算吸食時間距採集時間
    之長短，惟依上述資料推斷，最長可能不會超過4 日，亦有
    行政院衛生署藥物食品檢驗局81年2 月8 日（81）藥檢1 字
    第001156號函可按。查目前之尿液檢體毒品反應鑑驗方法，
    以氣相層析質譜儀法最為精確，並可排除服用藥物導致毒品
    偽陽性反應之可能性，再參諸海洛因係嗎啡經化學合成之半
    人工合成品，其毒性倍於嗎啡，其施打或吸食後，經人體代
    謝作用而分解成毒性較低之嗎啡，而於尿液中被檢測出，故
    吸食或施打海洛因或嗎啡在尿液中均以嗎啡形態被檢測出，
    此為本院職務上已知之事實，並經行政院衛生署藥物食品檢
    驗局上揭函文敘明無誤，且觀以目前一般常見施用之第一級
    毒品為海洛因，甚少或甚至未見有施用鴉片或嗎啡者，足徵
    被告施用之第一級毒品應為海洛因，堪為認定。茲本件被告
    尿液檢體經以氣相層析質譜儀法確認，鑑出被告尿液確有嗎
    啡及甲基安非他命等陽性反應，是可確信被告於採集尿液檢
    體前約分別於26小時、96小時內扣除為警查獲後被告不可能
    施用毒品期間內之某時，確曾施用第一級毒品海洛因及第二
    級毒品甲基安非他命。綜上所述，被告之自白，應與事實相
    符，堪為信取。
三、按施用第一、二級毒品為犯罪行為，毒品危害防制條例第10
    條定有處罰明文。故施用第一、二級毒品者，依前揭規定本
    應科以刑罰。惟基於刑事政策，對合於一定條件之施用者，
    則依同條例第20條、第23條之規定，施以觀察、勒戒及強制
    戒治之保安處分。同條例於92年7 月9 日修正公布，自93年
    1 月9 日施行，其中第20條、第23條將施用毒品之刑事處遇
    程序，區分為「初犯」及「5 年內再犯」、「5 年後再犯」
    。依其立法理由之說明：「初犯」，經觀察、勒戒或強制戒
    治後，應為不起訴處分或不付審理之裁定；經觀察、勒戒或
    強制戒治執行完畢釋放後，「5 年內再犯」者，因其再犯率
    甚高，原實施之觀察、勒戒及強制戒治既已無法收其實效，
    爰依法追訴或裁定交付審理。至於經觀察、勒戒或強制戒治
    執行完畢釋放後，「5 年後再犯」者，前所實施之觀察、勒
    戒或強制戒治已足以遮斷其施用毒品之毒癮，為期自新及協
    助其斷除毒癮，仍適用「初犯」規定，先經觀察、勒戒或強
    制戒治之程序。從而，依修正後之規定，僅限於「初犯」及
    「五年後再犯」2 種情形，始應先經觀察、勒戒或強制戒治
    程序。倘被告於5 年內已再犯，經依法追訴處罰，縱其第3
    次（或第3 次以上）再度施用毒品之時間，在初犯經觀察、
    勒戒或強制戒治執行完畢釋放5 年以後，已不合於「5 年後
    再犯」之規定，且因已於「5 年內再犯」，顯見其再犯率甚
    高，原實施觀察、勒戒或強制戒治，已無法收其實效，即應
    依該條例第10條處罰，最高法院95年第7 次刑事庭會議決議
    可資參照。查被告前於88年間因施用毒品案件，經本院於88
    年1 月11日以88年度毒聲字第129 號裁定送觀察、勒戒後，
    認無繼續施用毒品傾向，於88年2 月22日執行完畢釋放，經
    臺灣板橋地方法院檢察署檢察官於同日以88年度偵字第1627
    號為不起訴處分確定，於88年間再因施用毒品案件，經本院
    於89年2 月19日以89年度毒聲字第1384號裁定送觀察、勒戒
    後，亦認無繼續施用毒品傾向，於89年3 月10日釋放，經同
    署檢察署檢察官於同日以89年度偵字第2244號為不起訴處分
    確定，於89年3 月18日執行期滿；於91年間因施用毒品案件
    ，經本院於91年1 月16日以91年度毒聲字第22 0號裁定令入
    戒治處所施以強制戒治，經本院於91年9 月11日以91年度毒
    聲字第2940號裁定停止戒治，於91年10月29日釋放，於92年
    1 月15日執行完畢；檢察官據以起訴，經本院於91年5 月24
    日以91年度訴字第371 號就施用第一級毒品罪部分判處有期
    徒刑7 月，就施用第二級毒品罪部分判處有期徒刑4 月，定
    應執行有期徒刑10月，於91年6 月24日確定，前述徒刑於93
    年1 月20日因縮短刑期假釋；於94年間因違反毒品危害防制
    條例等案件，經本院於95年2 月17日以94年度訴字第2838號
    就施用第一級毒品罪部分判處有期徒刑8 月，就施用第二級
    毒品罪部分判處有期徒刑5 月，定應執行有期徒刑1 年，於
    95年5 月2 日撤回臺灣高等法院95年度上訴字第1138號上訴
    確定；於94年間因違反毒品危害防制條例等案件，經本院於
    94年9 月21日以94年度訴字第880 號就施用第一級毒品罪部
    分判處有期徒刑10月，就施用第二級毒品罪部分判處有期徒
    刑6 月，定應執行有期徒刑1 年3 月，於94年10月11日確定
    ，後3 案部分均經減刑，並更定應執行有期徒刑1 年3 月，
    前述假釋經撤銷，執行殘刑，並接續後案執行，於96年9 月
    21日易科罰金執行完畢，有臺灣高等法院被告前案紀錄表在
    卷可徵。綜上所見，本件被告施用前述毒品之犯行，即應依
    法究責，其事證業臻明確，均堪認定，應依法論科。
四、核被告施用第一級毒品海洛因之行為，係犯毒品危害防制條
    例第10條第1 項之施用第一級毒品罪；又其施用第二級毒品
    甲基安非他命之行為，則犯同條第2 項之施用第二級毒品罪
    。其施用前揭毒品之行為，衡情，應各有持有該毒品之行為
    ，惟其持有之低度行為，當分別為其施用上開毒品之高度行
    為所吸收，故均不另論罪。其係以一行為同時觸犯前述2 罪
    名，故為想像競合犯，應依刑法55條前段規定，從一情節較
    重之施用第一級毒品罪處斷，起訴書認係犯意各別，且行為
    互殊，應分論併罰，尚有未洽。查87年間因違反槍砲彈藥刀
    械管制條例案件，經本院於同年9 月1 日以87年度訴字第82
    2 號判處有期徒刑2 年，經臺灣高等法院於同年12月1 日以
    87年度上訴字第4602號駁回上訴，經最高法院於90年3 月1
    日以90年度臺上字第1044號撤銷原判決發回臺灣高等法院，
    經臺灣高等法院於90年4 月30日以90年度上更一字第183 號
    撤銷原判決，仍判處有期徒刑2 年，經最高法院於90年7 月
    19日以90年度臺上字第4488號駁回上訴確定；於91年間因違
    反毒品危害防制條例案件，經本院於91年5 月24日以91年度
    訴字第371 號就施用第一級毒品罪部分判處有期徒刑7 月，
    就施用第二級毒品罪部分判處有期徒刑4 月，定應執行有期
    徒刑10月，於91年6 月24日確定，前述2 案於93年1 月20日
    因縮短刑期假釋；於93年間因妨害自由案件，經本院於95年
    3 月14日以94年度訴字第491 號判處有期徒刑4 月，經臺灣
    高等法院於95年10月24日以95年度上訴字第2347號撤銷原判
    決，仍判處有期徒刑4 月，於95年11月16日確定；於94年間
    因違反毒品危害防制條例等案件，經本院於95年2 月17日以
    94年度訴字第2838號就施用第一級毒品罪部分判處有期徒刑
    8 月，就施用第二級毒品罪部分判處有期徒刑5 月，定應執
    行有期徒刑1 年，於95年5 月2 日撤回臺灣高等法院95年度
    上訴字第1138號上訴確定；於94年間因違反毒品危害防制條
    例等案件，經本院於94年9 月21日以94年度訴字第880 號就
    施用第一級毒品罪部分判處有期徒刑10月，就施用第二級毒
    品罪部分判處有期徒刑6 月，定應執行有期徒刑1 年3 月，
    於94年10月11日確定，後3 案部分均經減刑，並更定應執行
    有期徒刑1 年3 月，前述假釋經撤銷，執行殘刑，並接續後
    案執行，於96年9 月21日易科罰金執行完畢，復有上揭被告
    前案紀錄表在卷可徵，其於受徒刑之執行完畢，5 年以內故
    意再犯本件有期徒刑以上之罪，為累犯，應依刑法第47條第
    1 項規定，加重其刑。本件執行公訴檢察官具體求處有期徒
    刑1 年6 月，本院審酌其尚有前述其他犯罪紀錄，有上揭被
    告前案紀錄表附卷可據，是其素行欠佳，又其於受觀察、勒
    戒後，猶另萌施用毒品之犯意，再犯本罪，顯見其戒除毒癮
    之意志薄弱，且未衷心悛悔，漠視法令之禁制，恣意濫用藥
    品，其行為甚為可訾，本件其施用毒品祗係戕害自己身心，
    並無加害他人，另盱衡其施用毒品種類、次數、尿液檢體毒
    品反應指數、其犯罪動機、目的、手段、犯後態度、現有正
    當工作，及其育有1 子，甫3 歲，且罹患聲音及肢體等多重
    極重度障礙，該子之生母，業於97年3 月31日死亡，有身心
    障礙手冊及戶籍謄本附卷可查，其生活狀況不佳，其情可憫
    等一切情狀，茲量處如主文所示之刑。至為警扣得之第一級
    毒品海洛因1 包（驗餘淨重0.0719公克）、注射針筒2 支、
    分裝器1 支及塑膠盒1 個，被告於警詢及本院審理時均堅詞
    否認係其所有，且與其犯本件之罪無涉（參見97年度毒偵字
    第6874號偵查卷第7 頁及本院卷第33頁），而同案被查獲人
    葉隆華於偵查中且供稱乃渠所有（參見同上偵查卷第39頁至
    40 頁） ，故被告前開所辯，非無可採，則前開扣案物品並
    非被告所有，可資認定，該等物品既與其本件施用毒品犯行
    無干，是不併為沒收銷燬或沒收之宣告，附此敘明。
據上論斷，應依刑事訴訟法第273 條之1 第1 項、第299 條第1
項前段，毒品危害防制條例第10條第1 項、第2 項，刑法第11條
前段、第55條、第47條第1 項，判決如主文。
本案經檢察官黃佳權到庭執行職務。
中    華    民    國    97    年    12    月    4     日
                    刑事第一庭  法  官  朱敏賢
上列正本證明與原本無異。
如不服本判決，應於判決送達後10日內敘明上訴理由，向本院提
出上訴狀 (應附繕本) ，上訴於臺灣高等法院。其未敘述上訴理
由者，應於上訴期間屆滿後20日內向本院補提理由書「切勿逕送
上級法院」。
                                書記官  李郁禎
中    華    民    國    97    年    12    月    5     日
附錄本案論罪科刑法條：
毒品危害防制條例第10條：
施用第一級毒品者，處六月以上五年以下有期徒刑。
施用第二級毒品者，處三年以下有期徒刑。


司法院資訊處製作；財團法人民間司法改革基金會備份。
